臺灣臺中地方法院民事裁定
111年度養聲字第14號
聲  請  人  劉彥均  


相  對  人  陳○宣  
法定代理人  陳佳局  
上列當事人間終止收養關係事件，本院裁定如下：
    主    文
一、聲請人丙○○（女、民國00年0月00日生、身分證統一編號：Z
    000000000號）與相對人乙○○（女、民國00年00月0日生、身
    分證統一編號：Z000000000號）間之收養關係應予終止。
二、聲請費用由相對人負擔。
    理    由
一、聲請意旨略以：聲請人與關係人甲○○於婚姻關係存續期間之
    民國94年10月31日共同收養相對人，嗣聲請人及關係人甲○○
    於110年12月20日兩願離婚。惟相對人曾對聲請人有家暴之
    情形，且相對人現亦不稱呼聲請人為「媽媽」，並且在外面
    宣稱聲請人非其母親。另聲請人自110年11月間搬離兩造原
    共同住所後，相對人對聲請人不聞不問，爰依民法第1081條
    第1項第1款、第4款規定，請求宣告終止聲請人與相對人之
    收養關係等語，並聲明如主文所示。　　　　　　　
二、相對人之法定代理人則以：
　㈠相對人於剛滿足歲時就到聲請人家，相對人當時也無權選擇
    。兒女對父母而言都是責任，特別是相對人未成年，心智尚
    未成熟會犯錯，也會叛逆，如果因為成長過程中犯了錯，就
    要被終止收養關係，實對相對人非常不公。
　㈡相對人於109年12月間對聲請人造成的傷害，相對人表示是意
    外事件，也很自責，此因為管教問題，而非虐待或重大侮辱
    ，況兩造於該事件後，也一直共同生活直至110年12月份間
    。
　㈢養父母離婚與相對人無關，不應以此為由，影響到相對人之
    權利。本件不宜終止收養關係等語，資為抗辯。
　㈣並聲明：聲請駁回。
三、本院得心證之理由：
  ㈠養父母、養子女之一方，有下列各款情形之一者，法院得依
    他方、主管機關或利害關係人之請求，宣告終止其收養關係
    ：㈠對於他方為虐待或重大侮辱。㈡遺棄他方。㈢因故意犯罪
    ，受二年有期徒刑以上之刑之裁判確定而未受緩刑宣告。㈣
    有其他重大事由難以維持收養關係。養子女為未成年人者，
    法院宣告終止收養關係時，應依養子女最佳利益為之，民法
    第1081條第1項、第2項定有明文。又所謂其他重大事由，係
    指養親子間之感情與信賴出現破綻，無法回復原來之狀態而
    維持有如親子般之關係，即屬難以繼續收養關係之重大事由
    ，而事實是否重大，應依社會一般觀念，斟酌各種情形定之
    。
  ㈡經查： 
　1.聲請人與關係人甲○○於婚姻關係存續期間之94年10月31日共
    同收養相對人，嗣聲請人及關係人甲○○於110年12月20日兩
    願離婚，現聲請人與相對人之收養關係現仍存續中一情，有
    戶籍謄本附卷可憑。此部分事實，首堪認定。
  2.聲請人主張相對人對其施暴一情，業據其提出醫療證明為證
    。又因相對人為未成年人，本院為瞭解本件終止兩造間收養
    關係，是否符合相對人之最佳利益，依職權函請臺中沐風關
    懷協會進行訪視，結果略以：「一、收養家庭現況：養父陳
    先生現年51歲，養母劉小姐現年52歲，養父陳先生因長年於
    中國工作，養母劉小姐與被收養人陳小妹及養祖母同住，收
    養家庭中經常發生婆媳、夫妻及親子之暴力衝突，家人間互
    動關係不佳，目前養父母於110年12月20日已辦理離婚，養
    母劉小姐於離婚前1個月便已搬離收養家庭，並且已無實際
    負擔照顧被收養人陳小妹約有7個月，由養父陳先生及養祖
    母負擔照顧被收養人陳小妹。二、被收養人現況：被收養人
    陳小妹現年17歲，高職二年級休學且未打工，患有中度憂鬱
    症，若有情緒不穩或起爭執時會有自殘行為，曾有社工介入
    關懷、至身心科診所就醫，並進行心理諮商，目前生活作息
    日夜顛倒，平時喜愛上網聊天、結交朋友、交友圈複雜，有
    時會與朋友外出徹夜未歸，或居於現任男友家中，整體生活
    及精神狀況仍不穩定。三、準法定代理人現況及後續撫育計
    畫：養父陳先生於訪談時，表示預計會定居在臺灣照顧被收
    養人陳小妹，並安排被收養人陳小妹後續就學學校，承諾願
    意成為被收養人陳小妹之法定代理人，然於111年8月從被收
    養人陳小妹電話告知，養父陳先生因考量經濟因素又再度至
    中國工作，目前由養祖母協助照顧被收養人陳小妹，養父陳
    先生已安排復學事宜，並安排諮商輔導人員陪伴被收養人陳
    小妹，評估雖養父陳先生有意願協助被收養人陳小妹生活及
    精神狀態改善，但因養父陳先生又無法共同生活，恐降低後
    續撫育計畫的可行性。四：綜合評估，因養母劉小姐及被收
    養人陳小妹已明確表達終止收養意願，且養母劉小姐已無實
    際負擔被收養人陳小妹之照顧責任，終止收養關係後，並不
    影響被收養人陳小妹之生活及相關權益，建議裁定認可終止
    收養，然後續被收養人陳小妹之受照顧狀況、精神狀況及交
    友狀況仍需輔導資源介入關懷或提供安穩的生活環境，以穩
    定被收養人陳小妹的身心狀況更為重要。」等語，此有該協
    會111年8月24日（111）沐協字第144號函檢附之調查訪視報
    告附卷可參。
  3.相對人之法定代理人即關係人甲○○雖曾具狀表示不同意終止
    收養等語，惟依上開訪視調查報告內容可知，兩造經常溝通
    不良、甚至暴力相向，親子關係長期不睦，且自聲請人與關
    係人甲○○離婚後，相對人均由關係人甲○○或其祖母為照顧、
    教養或獨自在外與友人同住，兩造間之親子關係更為疏離，
    則兩造徒有收養之形式，無實質親情之交流、維繫，顯與收
    養係為成立擬制親子關係之旨相悖，況兩造終止收養關係之
    意願明確且堅定，足認兩造間有難以維持收養關係之重大事
    由存在，是聲請人依民法第1081條第1項第4款之規定，請求
    宣告終止聲請人與相對人間之收養關係，為有理由，亦合於
    未成年子女之最佳利益，應予准許。　　
四、程序費用負擔之依據：家事事件法第97條，非訟事件法第21
    條、民事訴訟第78條，裁定如主文。
中　　華　　民　　國　　111 　年　　10　　月　　19　　日
                  家事法庭  法  官  陳玟珍
上正本係照原本作成。
如不服本裁定，應於裁定送達後10日內，向本院提出抗告狀表明
抗告理由（須附繕本），並繳納抗告費新臺幣1,000元。
中　　華　　民　　國　　111 　年　　10　　月　　19　　日
                            書記官  陳淑華